【裁判字號】    98,訴,139
【裁判日期】    980721
【裁判案由】    違反森林法等
【裁判全文】
臺灣屏東地方法院刑事判決               98年度訴字第139號
公  訴  人  臺灣屏東地方法院檢察署檢察官
被      告  乙○○
                    （現另案於臺灣屏東監獄竹田分監執行）
            己○○
上  一  人
選任辯護人  湯瑞科律師
被      告  甲○○
            丙○○
            戊○○
上列被告因違反森林法等案件，經檢察官提起公訴（97年度偵字
第727、1268 號），本院判決如下：
    主  文
乙○○共同犯森林法第五十二條第一項第六款之竊取森林主產物
罪，累犯，處有期徒刑柒月，併科罰金新臺幣肆拾捌萬貳仟元，
罰金如易服勞役，以新臺幣貳仟元折算壹日，扣案之鋼索壹捆、
臺車壹輛及未扣案之圓鍬、鋸子各壹把均沒收。
己○○共同犯森林法第五十二條第一項第六款之竊取森林主產物
罪，處有期徒刑柒月，併科罰金新臺幣肆拾捌萬貳仟元，罰金如
易服勞役，以新臺幣貳仟元折算壹日，上開扣案之鋼索壹捆、臺
車壹輛及未扣案之圓鍬、鋸子各壹把均沒收。
甲○○、丙○○、戊○○共同犯森林法第五十條之搬運贓物罪，
各處有期徒刑月，如易科罰金，均以新臺幣壹仟元折算壹日。
    事  實
一、乙○○前因違反毒品危害防制條例案件，經本院以95年度易
    字第574 號判決處有期徒刑6 月確定，於民國96年5 月19日
    執行完畢。詎仍不知悔改，與己○○共同意圖為自己不法之
    所有，基於竊取森林主產物並為搬運贓物而使用車輛之犯意
    聯絡，先由乙○○於97年1 月24日前1 週內某日，獨自前往
    屏東縣獅子鄉○○段295 地號非保安林之國有林業用地，持
    其所有且客觀上足對人之生命、身體、安全構成威脅，具有
    危險性而可供兇器使用之圓鍬、鋸子各1 把（均未扣案），
    於衛星定位座標位置為X ：214872，Y ：0000000 處，挖掘
    竊取森林主產物月橘（俗稱：七里香）1 株（山價即贓額為
    新臺幣【下同】24萬1,000 元），得手後暫置於原地。嗣於
    同年月25日上午，乙○○以各1,200 元之代價僱用具有搬運
    贓物犯意聯絡之甲○○、丙○○，而與甲○○、丙○○於同
    日下午4 時許於前揭地點會合，3 人共同以乙○○所有之鋼
    索1 捆、臺車1 輛將上開月橘搬運至較為平坦之處，復由甲○○駕駛其所有之無牌照農用車（未扣案）將上開月橘載運
    至屏東縣獅子鄉七里溪附近某工寮內放置；乙○○則於同日
    晚間8 時14分許以電話通知己○○，由己○○以1,500 元之
    代價僱用具有搬運贓物犯意之戊○○，由戊○○於同年月26
    日凌晨2 時許駕駛其所有之車號6579-JQ 號自小貨車搭載己○○前往前揭工寮與乙○○、甲○○、丙○○等3 人會合，
    5 人共同將上開月橘搬至車號6579-JQ 號自小貨車上，而由
    戊○○駕駛該車載運己○○及上開月橘離開，依己○○之指
    示欲駛往國道三號南州交流道交付予不詳之人。惟於同日凌
    晨4 時許，戊○○駛至屏東縣新埤鄉○○○路餉潭段七里溪
    口時，即為警據報當場查獲，扣得上開月橘1 株（責付由屏
    東縣獅子鄉戶政事務所課員方文振保管）、車號6579-JQ 號
    自小貨車1 輛（責付由戊○○保管），並依己○○之供述通
    知乙○○到案說明，扣得上開鋼索1 捆、臺車1 輛，始悉上
    情。
二、案經屏東縣政府警察局枋寮分局報告臺灣屏東地方法院檢察
    署檢察官偵查起訴。
    理  由
一、證據能力部分：
  (一)按被告以外之人於審判外之言詞或書面陳述，除法律有規定
    者外，不得作為證據；惟被告以外之人於偵查中向檢察官所
    為之陳述，除顯有不可信之情況者外，得為證據，刑事訴訟
    法第159 條第1 項、第159 條之1 第2 項分別定有明文。查
    證人即共同被告乙○○於偵查中向檢察官就被告己○○犯行
    部分所為之陳述，業經依法具結，亦無證據可證明其供述有
    顯不可信之情況，其復於本院審理中出庭接受被告己○○行
    使反對詰問權，自得為證據。
  (二)又按被告以外之人於審判外之陳述，雖不符刑事訴訟法第15
    9 條之1 至第159 條之4 之規定，而經當事人於審判程序同
    意作為證據，法院審酌該言詞陳述或書面陳述作成時之情況
    ，認為適當者，亦得為證據，當事人、代理人或辯護人於法
    院調查證據時，知有刑事訴訟法第159 條第1 項不得為證據
    之情形，而未於言詞辯論終結前聲明異議者，視為有前項之
    同意，同法第159 條之5 亦定有明文。查證人即共同被告乙○○、己○○、甲○○、丙○○、戊○○各就其餘共同被告
    犯行部分於警詢時之陳述，證人即屏東縣獅子鄉公所技士丁○○於警詢時之陳述及其與朱彥政共同製作之勘查盜伐林木
    紀錄，屏東縣政府警察局枋寮分局獅子分駐所巡佐黃新桂製
    作之職務報告，行政院農業委員會林務局屏東林區管理處出
    具之函文等，檢察官及被告乙○○、甲○○、丙○○、戊○○均不爭執其證據能力，於本院言詞辯論終結前亦均未聲明
    異議，被告己○○及其辯護人更於本院準備程序時明示同意
    有證據能力（見本院卷第37頁左面98年3 月11日準備程序筆
    錄），本院審酌上開證據資料製作時並無違法取供及證明力
    明顯過低之瑕疵，以之作為證據應屬適當，揆諸前開規定，
    認前揭證據資料均有證據能力，合先敘明。
二、認定犯罪事實之證據及理由：
    訊據被告乙○○、甲○○、丙○○、戊○○對上開犯罪事實
    均坦認不諱，被告己○○則固供承其於97年1 月26日凌晨與
    戊○○共同前往屏東縣獅子鄉七里溪附近某工寮載運月橘之
    情事，惟矢口否認有何竊取森林主產物之犯行，辯稱：係乙○○以3,000 元僱用伊載運物品，伊事先並不知所搬運者為
    竊得之月橘，與乙○○更無竊盜之犯意聯絡云云。經查：
  (一)被告乙○○於前揭時、地獨自持其所有之圓鍬、鋸子各1 把
    挖掘竊取月橘1 株得手後，以各1,200 元之代價僱用被告甲○○、丙○○，該3 人共同以被告乙○○所有之鋼索1 捆、
    臺車1 輛將上開月橘搬運至較為平坦之處，復由被告甲○○
    駕駛其所有之無牌照農用車將上開月橘載運至屏東縣獅子鄉
    七里溪附近某工寮內放置，嗣由被告戊○○駕駛其所有之車
    號6579-JQ 號自小貨車搭載被告己○○抵達前揭工寮，被告
    5 人共同將上開月橘搬至該自小貨車上，再由被告戊○○駕
    駛該車載運被告己○○及上開月橘離開前往南州交流道之事
    實，分據被告乙○○、己○○、甲○○、丙○○、戊○○於
    警詢、偵訊及本院審理中坦認屬實及互核相符（見屏東縣政
    府警察局枋寮分局枋警偵字第0970002193號卷【下稱警A 卷
    】第4 至27頁、臺灣屏東地方法院檢察署97年度偵字第1268
    號卷【下稱偵A 卷】第6 至11頁、第115 至116 頁、臺灣屏
    東地方法院檢察署97年度偵字第727 號卷【下稱偵B 卷】第
    4 至7 頁、本院卷第49至52頁、第60至62頁），並經證人丁○○於警詢時指述無訛（見警A 卷第28至30頁），另有屏東
    縣政府警察局枋寮分局獅子分駐所巡佐黃新桂製作之職務報
    告1 份（見警卷第2 至3 頁）、屏東縣獅子鄉公所97年2 月
    13日獅鄉觀農字第0970001205號函附之勘查盜伐林木紀錄及
    原住民保留地網際網路土地管理資訊系統列印資料1 份（見
    警A 卷第46至50頁）、扣押筆錄暨扣押物品目錄表2 份（見
    警A 卷第52至58頁）、責付保管單2 紙（見警A 卷第60至61
    頁）、照片20張（見警A 卷第66至75頁）、行政院農業委員
    會林務局屏東林區管理處98年6 月22日屏治字第0986220938
    號函1 份（見本院卷第72至74頁）在卷可證，合先認定。
  (二)至被告己○○與被告乙○○係共同意圖為自己不法之所有，
    基於竊取月橘之犯意聯絡，推由被告乙○○上山尋覓並盜掘
    月橘，而由被告己○○負責將月橘載運下山交貨之事實，迭
    據證人即共同被告乙○○於偵訊、本院審理中結稱：伊之行
    動電話門號為0000000000號，己○○之行動電話門號為0000
    000000號，是己○○叫伊去挖1 棵七里香，說有位高雄的張
    先生要種，伊獨自一人挖好後再電話通知己○○來搬運，伊
    是有僱用丙○○及山永佳，但並未僱用己○○，己○○僱用
    貨車的工資亦非由伊給付，是高雄那邊的人要給的等語（見
    偵A 卷第8 、10頁、本院卷第52頁），證人即共同被告戊○○於本院審理時結稱：97年11月25日晚上9 點多，己○○問
    伊有沒有空，說要去幫朋友載東西，伊就開伊之自小貨車載
    己○○於凌晨2 點多出發，是己○○報路，後來有人騎摩托
    車帶路，到工寮後有4 、5 個人把包好的東西搬上車，伊和
    己○○也有下去幫忙搬，故伊知道該東西是樹，等樹搬上車
    後，己○○只有告訴伊要從哪條路出來，伊駛至水底寮時，
    己○○才說要到南州交流道，己○○在車上有說會給伊1,00
    0 到1,500 元作報酬等語（見本院卷第60至62頁），核諸被
    告己○○自承：伊與乙○○並無仇怨等語（見警A 卷第22頁
    ），及行動電話門號0000000000號與0000000000號自本件案
    發前之97年1 月20日至本案查獲時止有多達10餘次通話紀錄
    之事實（見偵A 卷第18至61頁、第66頁之行動電話門號申登
    人資料及雙向通聯紀錄），益徵被告乙○○前揭所言應屬非
    虛，其並無甘冒遭追訴偽證、誣告之風險，而陷害被告己○○於共同竊盜罪責之必要；是被告己○○與被告乙○○就本
    件竊盜月橘之犯行於事前有犯意聯絡，並各自分擔行為一部
    之情，已堪認定。
  (三)末查，本件遭盜採之月橘1 株，經本院囑託行政院農業委員
    會林務局屏東林區管理處鑑定之結果，其基部樹徑為30公分
    ，80公分高度樹徑為48公分，屬中型樹，市價為25萬元，減
    去採挖工資3,000 元及運費6,000 元等生產費用，被害價格
    總計24萬1,000 元之事實，有該管理處98年3 月4 日屏作字
    第0986230225號函附森林主副產物被害價格查定書及照片1
    份存卷可稽（見本院卷第30至32頁），是本案贓物價額應為
    24萬1,000 元之事實，亦堪認定。
  (四)綜上所述，本案事證明確，被告乙○○、甲○○、丙○○、
    戊○○前揭不利於己之自白與事實相符，被告己○○空言否
    認犯行，所辯顯不足採，渠等犯行均堪認定，應予依法論科
    。
三、論罪科刑部分：
  (一)按國有林產物之種類、處分方式與條件、林產物採取、搬運
    、轉讓、繳費及其他應遵行事項之處分規則，由中央主管機
    關定之，森林法第15條第3 項定有明文；又依該法授權所訂
    之國有林林產物處分規則第3 條規定：「林產物分為下列二
    種：一、主產物：指生立、枯損、倒伏之竹木及餘留之根株
    、殘材。二、副產物：指樹皮、樹脂、種實、落枝、樹葉、
    灌籐、竹筍、草類、菌類及其他主產物以外之林產物。」是
    本件被告乙○○所掘取之月橘1 株，屬森林主產物無疑。另
    按刑法分則或刑法特別法中規定之結夥二人或三人以上之犯
    罪，應以在場共同實施或在場參與分擔實施犯罪之人為限，
    此有最高法院76年臺上字第7210號判例意旨可資參照；查本
    案係被告乙○○獨自至前揭地點挖掘月橘，待挖好後再電話
    通知被告己○○等人搬運，已如前述，是在場實施竊盜犯行
    者僅有被告乙○○一人，自不生結夥犯罪之問題。核被告乙○○、己○○竊取森林主產物月橘1 株，且為搬運贓物而使
    用車號6579-JQ 號自小貨車之所為，均係犯森林法第52條第
    1 項第6 款之竊取森林主產物，為搬運贓物，使用車輛罪；
    公訴人認該被告2 人另該當於森林法第52條第1 項第4 款之
    結夥二人竊取森林主產物罪，容有誤會，起訴法條應予變更
    。又被告乙○○行竊時所攜帶之圓鍬、鋸子各1 把，雖均未
    扣案，惟衡情應係以金屬製造，質地堅硬，造型多有銳角且
    易於握取、運使，足以殺傷人之生命、身體，為具有危險性
    之兇器，其所為雖亦構成森林法第50條之竊取森林主產物罪
    ，原應依刑法第321 條第1 項第3 款攜帶兇器竊盜罪論處，
    惟森林法第52條第1 項第6 款之規定為同法第50條之特別規
    定，亦即應優先適用森林法第52條第1 項第6 款規定論罪，
    不再論以森林法第50條、刑法第321 條第1 項第3 款之罪（
    最高法院47年臺上字第979 號判例參照）。至被告甲○○、
    丙○○、戊○○搬運上開竊得月橘之所為，均係犯森林法第
    50條之搬運贓物罪，應依刑法第349 條第2 項搬運贓物罪處
    斷；公訴人認該被告3 人逕犯刑法第349 條第2 項搬運贓物
    罪，尚有未洽，爰在起訴之基本事實同一範圍內變更起訴法
    條，並當庭諭知該被告3 人此罪名（見本院卷第49頁左面）
    。被告乙○○、己○○就上開竊取森林主產物，為搬運贓物
    使用車輛之犯行，被告甲○○、丙○○、戊○○就上開搬運
    贓物之犯行，分別有犯意聯絡，而各自分擔行為之一部，為
    共同正犯。被告乙○○有如犯罪事實項下所載之前科紀錄，
    有臺灣高等法院被告前案紀錄表1 份附卷可稽，其於徒刑執
    行完畢後5 年內，故意再犯本案有期徒刑以上之罪，為累犯
    ，應依刑法第47條第1 項規定，加重其刑。爰審酌除被告乙○○外，被告己○○、甲○○、丙○○、戊○○均無論罪科
    刑之前科紀錄，素行堪稱良好，有其各自之臺灣高等法院被
    告前案紀錄表1 份在卷可佐，又本案被告乙○○、己○○所
    竊取之森林主產物為月橘1 株，被告甲○○、丙○○、戊○○則為圖小利，致分別受被告乙○○、己○○之僱使而搬運
    贓物，對於森林保育與國家財產造成侵害，及被告乙○○、
    甲○○、丙○○、戊○○犯後坦承犯行，態度尚佳，被告己○○則飾詞否認，未見悔悟之犯後態度，兼衡渠等各自參與
    犯罪分工之程度、生活狀況、智識程度等一切情狀，各量處
    如主文所示之刑，並就被告乙○○、己○○併科處贓額新臺
    幣24萬1,000 元2 倍之罰金即新臺幣48萬2,000 元（按森林
    法於87年5 月27日修正時，相關罰金之條文均已修正為以新
    臺幣為罰金之單位，雖同法第52條未予明示，惟解釋上其貨
    幣單位應與其他條文相同），及諭知罰金易服勞役之折算標
    準；另就被告甲○○、丙○○、戊○○諭知有期徒刑易科罰
    金之折算標準。
  (二)扣案之鋼索1 捆、臺車1 輛及未扣案之圓鍬、鋸子各1 把，
    均屬被告乙○○所有，供其與被告己○○共犯本件竊取森林
    主產物罪所用之物，業據被告乙○○供承在卷（見本院卷第
    88頁左面），應依刑法第38條第1 項第2 款規定宣告沒收；
    至扣案之車號6579-JQ 號自小貨車1 輛為被告戊○○所有，
    未扣案之無牌照農用車1 輛為被告甲○○所有，均屬被告甲○○、丙○○、戊○○共犯本件搬運贓物罪所用之物，惟衡
    諸其價值非低，本案犯罪時間不長，犯罪所得利益非鉅，且
    該2 車輛非屬違禁物，亦非專供本案犯罪之用，如併予宣告
    沒收，容有違比例原則，爰不予宣告沒收，併此敘明。
據上論斷，應依刑事訴訟法第299 條第1 項前段、第300 條，森
林法第50條、第52條第1 項第6 款，刑法第11條前段、第28條、
第349 條第2 項、第47條第1 項、第41條第1 項前段、第42條第
3 項、第38條第1 項第2 款，刑法施行法第1 條之1 第1 項、第
2 項前段，判決如主文。
本案經檢察官潘國威到庭執行職務。
中    華    民    國    98    年    7     月    21    日
                  刑事第三庭  審判長法  官  吳永宋
                                    法  官  趙家光
                                    法  官  李珮妤
以上正本證明與原本無異。
如不服本判決應於收受判決後10日內向本院提出上訴書狀，並應
敘述具體理由；其未敘述上訴理由者，應於上訴期間屆滿後20日
內向本院補提理由書（均須按他造當事人之人數附繕本）「切勿
逕送上級法院」。
中    華    民    國    98    年    7     月    21    日
                                    書記官  劉淑蓉
附錄本案論罪科刑法條：
森林法第50條
竊取森林主、副產物，收受、搬運、寄藏、收買贓物或為牙保者
，依刑法規定處斷。
森林法第52條第1 項
竊取森林主、副產物而有左列情形之一者，處6 月以上5 年以下
有期徒刑，併科贓額2 倍以上5 倍以下罰金：
一、於保安林犯之者。
二、依機關之委託或其他契約，有保護森林義務之人犯之者。
三、於行使林產採取權時犯之者。
四、結夥二人以上或僱使他人犯之者。
五、以贓物為原料，製造木炭、松節油、其他物品或培植菇類者
    。
六、為搬運贓物，使用牲口、船舶、車輛，或有搬運造材之設備
    者。
七、掘採、毀壞、燒燬或隱蔽根株，以圖罪跡之湮滅者。
八、以贓物燃料，使用於礦物之採取，精製石灰、磚瓦或其他物
    品之製造者。
中華民國刑法第349 條第2 項
搬運、寄藏、故買贓物或為牙保者，處5 年以下有期徒刑、拘役
或科或併科1 千元以下罰金。


司法院資訊處製作；財團法人民間司法改革基金會備份。
